【裁判字號】    97,訴,668
【裁判日期】    970519
【裁判案由】    毒品危害防制條例
【裁判全文】
臺灣臺北地方法院刑事判決               97年度訴字第668號
公  訴  人  臺灣臺北地方法院檢察署檢察官
被      告  甲○○
                    巷安農新.
                    （另案在臺灣臺北監獄執行中）
上列被告因違反毒品危害防制條例案件，經檢察官提起公訴（97
年度毒偵字第1166號），被告於準備程序中就被訴事實為有罪之
陳述，經本院合議庭裁定改用簡式審判程序，本院判決如下：
    主  文
甲○○施用第一級毒品，累犯，處有期徒刑拾月，減為有期徒刑
伍月，如易科罰金，以新臺幣壹仟元折算壹日。
    事  實
一、甲○○曾於民國89年間因施用第2 級毒品海洛因案件，經臺
    灣板橋地方法院以89年度毒聲字第72號裁定送觀察、勒戒後
    ，經評定認有繼續施用傾向，復由上開法院以89年度毒聲字
    第1534號裁定令入戒治處所施以強制戒治，於90年11月7 日
    執行完畢。又於93年間因施用第1 級、第2 級毒品案件，經
    臺灣板橋地方法院以93年度訴字第1442號判決分別判處有期
    徒刑1 年、4 月，並定應執行刑為1 年2 月確定，且因犯竊
    盜案件，另經臺灣士林地方法院判處有期徒刑6 月確定。嗣
    再由臺灣士林地方法院以94年度聲字第644 號裁定定應執行
    刑1 年8 月確定，於93年12月31日入監執行，嗣於95年3 月
    3 日縮短刑期假釋出監，並於95年6 月9 日假釋期滿未經撤
    銷，以執行完畢論。詎甲○○猶不知悔改，仍基於施用第1
    級毒品海洛因之直接故意，於96年3 月13日某時許，在臺北
    市○○區○○路285 巷附近，以將第1 級毒品海洛因加水稀
    釋置入針筒，再注射手臂之方式，施用毒品海洛因1 次，並
    將上開針筒丟棄。嗣於96年3 月15日上午11時許，在臺北市
    中山區○○○路162 巷47號，其因與姓名、年籍不詳綽號「
    阿文」之成年人涉有竊盜罪嫌，為警當場查獲，再採其尿液
    送驗，結果呈嗎啡陽性反應，始查知上情。
二、案經臺北市政府警察局中山分局報請臺灣臺北地方法院檢察
    署檢察官偵查起訴，因甲○○於準備程序中就犯罪事實為有
    罪陳述，經合議庭裁定依簡式審判程序審理。
    理  由
一、上開犯罪事實業據被告甲○○坦承不諱，且經將其於上開時
    、地為警查獲後，經警對其所採得之尿液送交鑑驗結果，確
    呈嗎啡陽性反應，此有臺北市政府警察局查獲毒品案件尿液
    檢體委驗單影本、臺灣尖端先進生技醫藥科技股份有限公司
    濫用藥物尿液檢驗報告及鑑定人結文各1 紙在卷可稽（見臺
    灣臺北地方法院檢察署97年度毒偵字第1166號偵查卷第9 頁
    至第11頁），足證被告任意性自白與事實相符，事證明確，
    犯行堪以認定，應予依法論科。
二、按於92年7 月9 日新修正之毒品危害防制條例刪除2 犯及3
    犯之規定，一改修法前繁雜之處遇程序，僅將施用毒品者簡
    化區分為初犯、再犯，並認施用毒品者係屬病患性犯人，以
    觀察、勒戒戒除其身癮，並以強制戒治去除其心癮。經觀察
    、勒戒或強制戒治執行完畢釋放後，若係5 年後再犯該條例
    第10條施用毒品罪者，與同條例第20條第1 項、第2 項關於
    「初犯」之處理方式相同，檢察官應先聲請法院裁定令被告
    入勒戒處所觀察、勒戒，並視有無繼續施用毒品傾向，決定
    應予釋放、為不起訴之處分，或應聲請法院裁定令入勒戒處
    所強制戒治；若係5 年內「再犯」同條例第10條施用毒品罪
    者，依同條例第23條第2 項規定，檢察官則應依法追訴。觀
    諸該條例第20條第3 項之修正理由：「觀察、勒戒或強制戒
    治5 年後再犯者，顯見前所實施之觀察、勒戒或強制戒治已
    足以遮斷其施用毒品之癮，為期自新及協助其戒除毒癮，對
    此5 年後再犯者，爰明定仍適用初犯之規定，先經觀察、勒
    戒、強制戒治之程序。」及同條例第23條第2 項之修正理由
    ：「為配合簡化施用毒品犯之刑事處遇程序，並鑑於經觀察
    、勒戒或強制戒治執行完畢釋放後5 年內再犯者，其再犯率
    甚高，原據以實施之觀察、勒戒及強制戒治既已無法收其實
    效，自應施以刑事處遇。」，顯然如施用毒品者係前經觀察
    、勒戒或強制戒治等治療程序執行完畢5 年後，始再施用毒
    品之「初犯」，因前所執行之觀察、勒戒或強制戒治已足收
    戒除毒癮之效，自應重新執行觀察、勒戒或強制戒治等治療
    程序，並於治療程序執行完畢後，由檢察官為不起訴處分，
    毋庸對之追訴處罰；反之，在「再犯」之情形，因其先前所
    為治療程序顯未能收戒斷毒癮之效，且考量施用毒品者之再
    犯率偏高，乃簡化其刑事處遇程序，而逕予追訴處罰，不再
    施以治療程序。參酌上開立法理由，修正毒品危害防制條例
    就施用毒品者，祇於「初犯」及「5 年後再犯」兩種情形，
    有其追訴條件之限制，即須於初犯經觀察、勒戒或強制戒治
    釋放後，5 年內均無施用毒品之行為，始能認其前所實施之
    觀察、勒戒或強制戒治已足遮斷毒癮，而得於5 年後再犯時
    ，再予適用初犯之規定，重行觀察、勒戒等程序。倘5 年內
    已經再犯，被依法追訴處罰，縱其第3 次（或第3 次以上）
    施用毒品之時間在初犯釋放5 年以後，即與「5 年後再犯」
    之情形有別，且因已於「5 年內再犯」，顯見其再犯率甚高
    ，原實施觀察、勒戒或強制戒治，已無法收其實效，而無5
    年戒斷期之存在，自無再經觀察、勒戒及強制戒治之必要，
    應由檢察官逕行起訴，始符新法修正之本旨（最高法院95年
    度台非字第59號、95年度台上字第517 號、第1071號判決意
    旨及該院95年第7 次刑庭會議決定意旨參照）。經查，被告
    於88年間因違反毒品危害防制條例案件，曾經臺灣板橋地方
    法院以89年度毒聲字第72號裁定送觀察、勒戒後，認有繼續
    施用毒品之傾向，再經上開法院以89年度毒聲字第1534號裁
    定送強制戒治後，已於90年11月7 日執行完畢。又因於上開
    強制戒治程序執畢後5 年內即93年間，施用第1 級、第2 級
    毒品案件，經臺灣板橋地方法院於93年11月22日以93年度訴
    字第1442號判決，分別判處有期徒刑1 年、4 月，並定應執
    行刑1 年2 月，並於同年12月30日判決確定等情，有臺灣高
    等法院被告前案紀錄表在卷可稽（見本院卷第4 頁至第26頁
    ）。是如前所述，被告既曾於前揭強制戒治處分執行完畢後
    5 年內，再犯上開施用毒品之罪，且經法院判處罪刑確定，
    顯見其再犯率甚高，原實施觀察、勒戒、強制戒治，已無法
    收其實效，而無5 年戒斷期之存在，參照前述意旨，被告另
    犯本件施用第1 級毒品海洛因之犯行，已無再施以觀察、勒
    戒及強制戒治之必要，應逕行追訴處罰，附此敘明。
三、次按施用海洛因後會影響記憶能力及自主神經系統，判斷力
    及意志力亦均受限制，甚至引起精神錯亂，抑制呼吸，並具
    有成癮性、濫用性，戒解不易，嚴重戕害人之身心健康，危
    害社會，故依據毒品危害防制條例第2 條第2 項第1 款列為
    第1 級毒品，不得非法施用、持有。是核被告所為，係犯毒
    品危害防制條例第10條第1 項之施用第1 級毒品罪。而被告
    持有第1 級毒品之低度行為，為施用第1 級毒品之高度行為
    所吸收，不另論罪。查被告曾於93年間因施用第1 級、第2
    級毒品案件，經臺灣板橋地方法院以93年度訴字第1442號判
    決分別判處有期徒刑1 年、4 月，並定應執行刑為1 年2 月
    確定，且因犯竊盜案件，另經臺灣士林地方法院判處有期徒
    刑6 月確定。嗣再由臺灣士林地方法院以94年度聲字第644
    號裁定定應執行刑1 年8 月確定，於93年12月31日入監執行
    ，嗣於95年3 月3 日縮短刑期假釋出監，並95年6 月9 日假
    釋付保護管束期滿，以執行完畢論等情，有臺灣高等法院被
    告前案紀錄表在卷足徵（見本院卷第4 頁至第26頁），是被
    告於前次有期徒刑之執行完畢後，5 年以內故意再犯本件有
    期徒刑以上之罪，為累犯，應依刑法第47條第1 項規定，加
    重其刑。爰審酌被告前因違反毒品危害防制條例之施用毒品
    案件，先後經觀察勒戒、強制戒治程序及刑罰執行完畢後，
    仍不知戒除，又於上開時、地施用第1 級毒品海洛因、施用
    為自戕行為、所生危害及事後坦承犯行之態度等一切情狀，
    量處如主文所示之刑。另按犯罪在中華民國96年4 月24日以
    前者，除本條例另有規定外，有期徒刑、拘役或罰金，減其
    刑期或金額2 分之1 ，中華民國九十六年罪犯減刑條例第2
    條第1 項第3 款定有明文。查本件被告上開施用第1 級毒品
    犯行之犯罪時間，均係於96年4 月24日之前，復核無同條例
    所定不予減刑之情形，茲依同條例第2 條第1 項第3 款規定
    ，減其刑期2 分之1 ，並依刑法第51條第5 款規定，定其應
    執行之刑，併依據同條例第9 條諭知易科罰金之折算標準。
四、據上論斷，依刑事訴訟法第273 條之1 第1 項、第299 條第
    1 項前段，毒品危害防制條例第10條第1 項，刑法第11條、
    第47條第1 項、第41條第1 項前段，中華民國九十六年罪犯
    減刑條例第2 條第1 項第3 款、第7 條、第9 條，判決如主
    文。
本案經檢察官郭瑜芳到庭執行職務。
中    華    民    國    97    年    5     月   19    日
                  刑事第二庭  法  官  葉力旗
上正本證明與原本無異。
如不服本判決，應於判決送達後10日內向本院提出上訴狀 (應抄
附繕本)。
                              書記官    林碧華
中    華    民    國    97    年    5     月    19    日
附錄本案論罪科刑所依據之法條：
毒品危害防制條例第10條第1項
施用第1級毒品者，處6 月以上5 年以下有期徒刑。


司法院資訊處製作；財團法人民間司法改革基金會備份。
